【裁判字號】    97,交聲,15
【裁判日期】    970229
【裁判案由】    違反道路交通管理處罰條例聲明異議
【裁判全文】
臺灣雲林地方法院交通事件裁定          97年度交聲字第15號
移送  機關  交通部公路總局嘉義區監理所雲林監理站
異  議  人
即受處分人  乙○○
上列異議人即受處分人因違反道路交通管理處罰條例案件，對於
交通部公路總局嘉義區監理所雲林監理站於民國96年11月25日所
為之雲監裁字第裁72-Z7C006744號裁決（原舉發違反道路交通管
理事件通知單：公警局交字第72-Z7C006744號）聲明異議，本院
裁定如下：
    主  文
異議駁回。
    理  由
一、原處分意旨略以：異議人乙○○於民國96年11月25日下午3
    時55分許，駕駛車牌號碼0553-JK 號自用小貨車（下稱本案
    自用小貨車），行經國道3 號北上234 公里處，行駛高速公
    路未依標線指示行車，於名間收費站前雙白實線變換車道，
    經員警攔停並製單舉發，則依道路交通管理處罰條例第33條
    第1 項第13款規定，於97年1 月7 日，裁處異議人罰鍰新臺
    幣（下同）3,000 元，並記違規點數1 點。
二、異議意旨略以：異議人於96年11月25日由雲林縣斗六市○○
    ○道3 號，至該路段北上234 公里處名間收費站前，異議人
    並無違規行為，不知為何被警攔停並以異議人於雙白實線變
    換車道，進而舉發異議人違規。況且本案並無照片或錄影存
    證，顯見舉發之事項與真實不符。
三、按「汽車行駛於高速公路、快速公路或設站管制之道路，不
    遵使用限制、禁止、行車管制及管理事項之管制規則而有下
    列行為者，處汽車駕駛人新臺幣三千元以上六千元以下罰鍰
    ：十三未依標誌、標線、號誌指示行車。」道路交通管理處罰
    條例第33條第1 項第13款定有明文。「標線依其型態原則上
    分類如左：(七)雙白實線設於路段中，用以分隔同向車道，並
    禁止變換車道。」道路交通標誌標線號誌設置規則第149 條
    裁有明文。
四、本院之判斷：
(一)、本案異議人於96年11月25日下午3 時55分許，駕駛本案自用
    小貨車，行經國道3 號北上234 公里處，行駛高速公路未依
    標線指示行車，於名間收費站前，由第5 車道橫越雙白實線
    變換至第4 車道等情，有內政部警政署國道公路警察局第七
    警察隊96年12月25日公警七交字第0960772051號函、內政部
    警察局國道公路警察局96年11月25日公警局交字第72-Z7C00
    6744號舉發違反道路交通管理事件通知單（下稱本案舉發單
    ）影本各1 份附卷可稽。
(二)、異議人於本院調查時固坦認其於上開時、地，駕駛本案自用
    小貨車行經國道3 號北上234 公里處名間收費站前，惟否認
    有何未依標線行駛、恣意橫越雙白實線之違規行為，辯稱：
    當時距離收費站5 、600 公尺處，見前方收費站處已塞車，
    所以就轉入其他車道，並未橫越雙白實線云云。然而，證人
    即舉發本案違規之警員甲○○到庭證稱：我是國道公路警察
    局第七警察隊名間分隊員警，擔任交通取締勤務已有15年，
    96年11月25日下午3 時，在名間收費站配合監理處執行稽查
    ，進行重點取締跨越雙白實線，當日我站在大型車ETC 電子
    收費車道旁邊的現金回數票車道約不到20公尺處，看見異議
    人由第4 個回數票車道，橫越雙白實線，轉進第5 條找零車
    道，該處的雙白實線有100 公尺長等語。證人並當庭提出現
    場照片3 張以佐其說。衡諸執勤警員係依法執行公務，與異
    議人並不相識，素無怨隙，且目睹及取締異議人上開違規情
    事，應無設詞攀誣、或虛構違規事實以陷害異議人之理，況
    警員執行公務本身受行政懲處責任之監督，到庭具結作證更
    以刑罰擔保其真實性，殊無甘冒行政懲處及刑法偽證罪責任
    而刻意誣陷異議人之必要，是證人前揭證述應堪予採信。可
    見舉發當時證人僅距離異議人不到20公尺，可以直接目異議
    人行車路徑，判斷異議人橫越雙白實線變換車道，堪認舉發
    員警應清楚看到異議人違規情形，進而無誤地舉發異議人違
    反標線駕駛之行為。
(三)、異議人雖辯以其距離名間收費站前4 、500 公尺處已變換車
    道，但是：異議人於本院調查時供稱：當時我開在1 臺大卡
    車後面，我不知道前面有無塞車，前面那臺大卡車改入大卡
    車的ETC 車道，我就照原本的車道要走，進入可以找零的車
    道，不過前面已經塞車，我就跟在那臺卡車後面順著車道過
    去。對照證人甲○○於本院審理時證稱車流順暢，回數票車
    道有點回堵，找零車道沒有出現排隊付費之情形，衡諸當時
    僅為下午3 時許，並非尖峰時間，證人甲○○所述，應屬實
    在。則異議人所述「塞車」，應實為車輛進入收費站前等候
    收費而車速降低產生的車潮。參之當時名間收費站前車流順
    暢等情，異議人供稱「塞車」之情況，應僅發生在距離收費
    站不遠處，酌以名間收費站前車道雙白實線長達100 公尺，
    業經證人甲○○證述屬實，並有現場照片可佐其說，則異議
    人顯因前方收費站處已有其他車輛，為求迅速通過收費站，
    臨時於收費站前不遠處轉入其他車道，而橫越雙白實線，違
    規變換車道。異議人所辯，不足採信。
(四)、道路交通管理處罰條例第7 條之2 規定：「汽車駕駛人之行
    為有下列情形之一，當場不能或不宜攔截製單舉發者，得逕
    行舉發：一、闖紅燈或平交道。二、搶越行人穿越道。三、
    在道路收費停車處所停車，不依規定繳費。四、不服指揮稽
    查而逃逸，或聞消防車、救護車、警備車、工程救險車之警
    號不立即避讓。五、違規停車或搶越行人穿越道，經各級學
    校交通服務隊現場導護人員簽證檢舉。六、行經設有收費站
    、地磅之道路，不依規定停車繳費或過磅。七、經以科學儀
    器取得證據資料證明其行為違規。」此乃兼顧汽車駕駛人及
    舉發警員之安全，並足推知立法者尚非要求舉發警員對於各
    項違規情事，均須以科學儀器取證。尤以，舉凡現代法治國
    家，無分民事訴訟、刑事訴訟、行政訴訟，均容許法院對人
    證為調查，以審認事實，從而，本案縱舉發警員未能以攝影
    機取得異議人違規之事證，非即可謂不能證明異議人違規，
    則異議人以本案舉發並未提出照片或攝影為證，不能認定其
    違規之事實等詞置辯，難予採信。
(五)、至於證人甲○○到庭證述本案違規情形另可以道路交通管理
    處罰條例第33條之3 裁罰較輕之罰鍰。然而，上開法規並無
    此條規定，且本案裁罰準據之同條例第33條，顯為針對高速
    公路上之違規車輛所設之特別規定，觀之該條立法理由謂：
    「汽車行駛高速公路不遵管制規定因而肇事，其危險性顯較
    行駛一般道路為高…」等語自明，則本案之裁罰自應適用前
    揭條例第33條第1 項第13款規定，證人甲○○所述，與規定
    相違，不足採信。
(六)、從而，異議人確有在上述時、地未依標線指示行車、隨意橫
    越雙白實線變換車道之違規行為，應堪予認定，異議人為此
    聲明異議，為無理由，應予駁回。
五、應依道路交通管理處罰條例第87條第2 項、道路交通案件處
    理辦法第19條，裁定如主文。
中    華    民    國    97    年    2     月    29    日
                  刑事第五庭  法  官  藍家偉
以上正本證明與原本無異。
如不服本裁定，應於裁定送達後5 日內向本院提出抗告狀（須附
繕本）。
                              書記官  王雪招
中    華    民    國    97    年    2     月    29    日


司法院資訊處製作；財團法人民間司法改革基金會備份。
